【裁判字號】    94,聲判,143
【裁判日期】    950104
【裁判案由】    聲請交付審判
【裁判全文】
臺灣臺北地方法院刑事裁定             94年度聲判字第143號
聲  請  人  磐美國際有限公司
代  表  人  孫益森
代  理  人  龍躍天律師
被      告  甲○○
            乙○○
上列聲請人因被告等違反商標法案件，不服臺灣高等法院檢察署
檢察長中華民國94年12月12日，94年度上議字第3584號駁回聲請
再議之處分（原不起訴處分案號：臺灣臺北地方法院檢察署93年
度核退偵字第39號、94年度偵字第2620號），聲請交付審判，本
院裁定如下：
    主  文
聲請駁回。
    理  由
一、聲請人原告訴意旨略以：被告甲○○係設在臺北市○○區○
    ○路315號3樓「宏崑貿易股份有限公司」（下稱宏崑公司）
    負責人，明知「TIMEBIRD報時鳥」之商標圖樣為告訴人磐美
    國際有限公司（下稱磐美公司）向經濟部中央標準局（現改
    制為經濟部智慧財產局），取得使用於計算機指定商品之商
    標專用權，現仍於商標專用期間內，竟未經商標專用權人磐
    美公司同意，自民國87年間起，意圖營利販賣將有TIMEBIRD
    商標之計算機，販售予許金生，許金生再將上開仿冒之計算
    機販售予被告乙○○為負責人設在臺北市中山區○○○路5
    之1號之「金興發實業社」，嗣於93年6月29日10時許經員警
    持搜索票，在宏崑公司之辦公室及倉庫分別查獲仿冒商品之
    TIMEBIRD商標計算機等18台及4011台，在金興發實業社查獲
    仿冒商品計算機71 台等物，因認被告等違反商標法第82條
    之販賣仿冒商標商品罪嫌云云。
二、臺灣臺北地方法院檢察署檢察官依據偵查結果，略以：(一)系
    爭「TIMEBIRD報時鳥」之商標權原係萬康國際有限公司（下
    稱萬康公司）申請登記取得，為告訴人公司代表人孫益森及
    萬康公司負責人羅志光所不否認，據孫益森陳稱：上開商標
    係萬康公司之實際負責人羅志光向伊借款，因此同意移轉予
    磐美公司，嗣由磐美公司申請商標延展等語；羅志光則稱：
    上開商標並未同意移轉予磐美公司，移轉登記申請書係孫益
    森自己所寫，商標註冊證原本還在伊手上，伊完全不知道商
    標移轉之事等語，並提出商標註冊證原本為證。(二)告訴人磐
    美公司既與羅志光就上開商標權歸屬有所爭執，並各提出相
    關事證以明上開商標權之歸屬，衡情顯無法苛責下游廠商分
    辨權利之真正歸屬，是被告甲○○辯稱：該商品係羅志光提
    供的，羅志光與孫益森間之商業糾紛伊也不知道等語；被告
    乙○○辯稱：該商品係向許金生進貨，伊並不知道有侵害磐
    美公司之商標權，核與許金生供稱：該商品係向宏崑公司進
    貨，伊並不知道有侵害告訴人公司商標權等語相符，所辯即
    非無據。此外查無其他積極證據足認被告有何犯行犯罪，因
    認被告罪嫌不足，依刑事訴訟法第 252條第10款處分不起訴
    。聲請人不服，聲請再議，經臺灣高等法院檢察署檢察長審
    核結果，認為仍乏積極證據足可證明被告犯罪，處分駁回再
    議。
三、聲請人聲請交付審判，無非係以：(一)聲請人於93年6月2日發
    函告知被告甲○○及乙○○，系爭商標為聲請人所有，其所
    販售使用「TIMEBIRD報時鳥」商標之計算機未獲授權，請求
    立即停止販售，但被告置之不理，仍繼續出售仿品，嗣於同
    年6月29日經聲請人會同警方，在被告甲○○經營之宏崑公
    司倉庫扣得4000餘台仿品，在被告乙○○經營之金興發實業
    社查獲仿品71台；(二)被告二人均為經營文具 (包括計算機)
    販售之專業人士，本應盡善良管理人之注意義務，彼等竟不
    予理會，未盡查證之義務，繼續販售爭議商品；(三)被告甲○
    ○與羅志光之辯護律師同為劉陽明律師，劉律師曾向聲請人
    表示，被告羅志光願支付新台幣30萬元，要求聲請人不再追
    究被告甲○○等人侵權責任，若被告二人堅信「TIMEBIRD
    報時鳥」商標為被告羅志光所有，為何透過律師提出賠償提
    議，據此指摘原處分駁回再議不無率斷云云。
四、惟按商標法第82條之販賣仿冒商品罪處罰之範圍，係以故意
    犯為限，尤須行為人具有明知為同法第81條各款商品之直接
    故意，此項犯罪故意之認定，須依積極證據而為判斷，不得
    徒憑主觀設疑轉令被告舉證自清，致違刑事訴訟所應嚴守之
    無罪推定法則。經查：
  (一)系爭「TIMEBIRD報時鳥」之商標原係萬康公司所有，該公司
    實際負責人羅志光仍持有當時有效之商標權證書原本，而羅
    志光是在93年5月間，因宏崑公司人員打電話通知，羅志光
    在同年7月去查證，才知商標權已被移轉給聲請人，此經羅
    志光陳明甚詳，且經羅志光提出商標證書原本，經原檢察官
    當庭審閱後發還，足見被告等並非未經查證。
  (二)被告等提出和解方案之原因不一，或因息事寧人，或因為免
    訟累，被告甲○○等人係因羅志光之故，遭聲請人提出告訴
    ，羅志光提出和解方案，請求聲請人放棄追訴被告二人，即
    不難理解，尚難以被告甲○○之選任辯護人與羅志光相同，
    及羅志光曾經為被告甲○○提出賠償提議，即認被告等有違
    反商標法罪嫌。
  (三)此外，原處分認定採信被告等所辯，認不足以證明其有何違
    反商標法犯嫌之各項理由，對照卷內資料並無不合，亦難謂
    有何違背經驗法則、論理法則，自不容僅因被告等販售上開
    商品，遽行推測其等故意觸犯上開罪名。原處分以偵查結果
    認被告罪嫌不足，於法尚無違誤。聲請意旨摭拾主觀臆測，
    對於原處分漫加指摘求予審判，非有理由，應予駁回。
五、依刑事訴訟法第258條之3第2項前段，裁定如主文。
中    華    民    國    95    年    1     月    4     日
                  刑事第十二庭  審判長法  官  李英豪
                                      法  官  張永宏
                                      法  官  胡宏文
以上正本證明與原本無異。
本裁定不得抗告。
                                      書記官  劉穗筠
中    華    民    國    95    年    1    月     6     日


司法院資訊處製作；財團法人民間司法改革基金會備份。
